臺灣高雄地方法院民事裁定　　　　　　 99年度家聲字第678號
聲　請　人　黃憶蓉　
相　對　人　吳明仁　
上聲請人聲請變更子女姓氏事件，本院裁定如下：
    主  文
准兩造所生未成年子女吳孟玲（女，民國○○年○○月○○日生，身分
證統一編號：Ｚ000000000號）變更姓氏為母姓「黃」。
聲請程序費用新臺幣壹仟元由相對人負擔。
    理  由
一、聲請意旨略以：兩造前於婚後育有未成年子女吳孟玲（年籍
    資料詳如主文所示），嗣兩造於民國90年1 月3 日協議離婚
    ，嗣聲請人向本院聲請改定未成年子女之監護人，經本院於
    95年10月16日以95年度監字第197 號裁定改定未成年子女權
    利義務之行使或負擔，由聲請人單獨任之確定在案。而相對
    人自離婚後甚少探視未成年子女，亦未給付未成年子女之扶
    養費用，未成年子女係由聲請人負責扶養照顧，且未成年子
    女亦有改姓為母姓之意願，是聲請人為未成年子女之利益計
    ，爰依民法第1059條第5 項規定，聲請變更未成年子女吳孟
    玲之姓氏為母姓即聲請人之「黃」姓等語。
二、相對人之答辯：伊不同意聲請人之請求。兩造前於離婚後約
    1 、2 個月，聲請人說兩造原本住處已賣給他人，叫伊搬出
    去住，之後聲請人故意不讓伊知悉未成年子女之住處及電話
    ，致伊無從知悉未成年子女之訊息，並非伊不關心未成年子
    女，本件聲請並無理由，請予駁回等語。
三、按「有下列各款情形之一，法院得依父母之一方或子女之請
    求，為子女之利益，宣告變更子女之姓氏為父姓或母姓：一
    、父母離婚者。二、父母之一方或雙方死亡者。三、父母之
    一方或雙方生死不明滿三年者。四、父母之一方顯有未盡保
    護或教養義務之情事者。」，99年5 月19日修正生效之民法
    第1059條第5 項定有明文。
四、經查，聲請人上揭主張兩造前於婚後育有未成年子女吳孟玲
    ，嗣兩造於90年1 月3 日協議離婚，嗣聲請人向本院聲請改
    定未成年子女之監護人，經本院於95年10月16日以95年度監
    字第197 號裁定改定未成年子女權利義務之行使或負擔，由
    聲請人單獨任之確定在案之事實，業據聲請人於本院審理中
    陳述在卷，並有聲請人提出之戶籍謄本3 份附卷可參，且經
    本院依職權調閱95年度監字第197 號卷宗核閱屬實，應堪信
    為真實。又聲請人主張相對人自離婚後甚少探視未成年子女
    ，亦未給付未成年子女之扶養費用，未成年子女係由聲請人
    負責扶養照顧，且未成年子女亦有改姓為母姓之意願等情，
    亦據聲請人於本院審理中陳述在卷，且經未成年子女吳孟玲
    於本院證稱：兩造離婚後，伊和聲請人住，平常相對人不會
    來探視伊，也不會打電話給伊，只有之前95年間打監護權官
    司時，相對人才有打電話找伊幾天，之後迄今也都沒有探視
    過伊。相對人自離婚後都沒有關心過伊，相對人沒有給過伊
    零用錢，學費和生活費也都是聲請人在支付等語甚詳，且證
    人即未成年子女吳孟玲之證詞核與聲請人上揭主張相符，雖
    相對人辯稱：兩造前於離婚後約1 、2 個月，聲請人說兩造
    原本住處已賣給他人，叫伊搬出去住，之後聲請人故意不讓
    伊知悉未成年子女之住處及電話，致伊無從知悉未成年子女
    之訊息，並非伊不關心未成年子女等語，惟聲請人則陳稱：
    伊離婚後，原本是住在高雄市○○區○○街7 號2 樓住，但
    是付不出貸款，只好搬去隔壁5 號2 樓伊父母親家住一直到
    現在，相對人應該知道伊搬去伊父母親家住，更何況相對人
    也知道未成年子女讀書的學校，可是相對人並沒有去學校關
    心未成年子女子過1 次等語，是聲請人已否認有故意阻撓相
    對人知悉或探視未成年子女之情事，況相對人於本院審理中
    自承：伊與聲請人母親之前有吵架，伊不想和她說話等語，
    是相對人已自承其不與聲請人之家人往來，且參酌上揭聲請
    人及未成年子女之陳述內容，足認相對人自離婚後未適當探
    視未成年子女，應係相對人自己未主動要求探視所致，是相
    對人上揭辯解，不足採信，聲請人上揭主張相對人自離婚後
    甚少探視未成年子女，亦未給付未成年子女之扶養費用，未
    成年子女係由聲請人負責扶養照顧等情，應可採信。
五、本院審酌，兩造於離婚後，本院固曾以上揭裁定改定聲請人
    擔任未成年子女之監護人，惟相對人身為未成年子女之父親
    ，仍應適當探視未成年子女，以培養親子間之親情，亦有利
    於未成年子女身心之健全成長，並應給付相當金額之未成年
    子女扶養費用，以善盡其扶養照顧未成年子女之責任。惟相
    對人自離婚後，對未成年子女甚少探視，亦未給付未成年子
    女扶養費用，且未成年子女於本院審理中明確陳述：伊要改
    姓為母姓，伊從小到大，母親照顧伊較多，伊對母親較有認
    同感等語，足認未成年子女對其現之父姓已喪失認同感及歸
    屬感，且未成年子女已明確表示其希望改姓為母姓之意願，
    而未成年子女現已19歲，其應已有獨立自主之意識，未成年
    子女主觀之改姓意願自應予以尊重。從而，聲請人為未成年
    子女之利益，依據上揭法條規定，聲請變更未成年子女之姓
    氏為母姓即「黃」姓，於法尚無不合，應予准許。
六、依非訟事件法第21條第2 項、第24條第1 項，民事訴訟法第
    第95條、78條，裁定如主文。。
中    華    民    國     100    年    3    月    2    日
                         家事法庭法  官  呂憲雄
以上正本係照原本作成。 
如不服本裁定，應於收受裁定後10日內，向本院提出抗告狀，須
按對照提出繕本，並繳納裁判費。 
中    華    民    國     100    年    3    月    2    日
                                 書記官  沈  蘊